臺灣臺中地方法院刑事判決　　　　　　 96年度訴緝字第298號
公　訴　人　臺灣臺中地方法院檢察署檢察官
被　　　告　甲○○
　　　　　　　　　　（另案
上列被告因違反毒品危害防制條例案件，經檢察官提起公訴（95
年度毒偵字第3846號），嗣經本院合議庭裁定由受命法官獨任行
簡式審判程序，本院判決如下：
    主    文
甲○○施用第一級毒品，累犯，處有期徒刑捌月，減為有期徒刑
肆月，如易科罰金，以新臺幣壹仟元折算壹日，扣案之第一級毒
品海洛因壹包含袋重零點肆貳公克（驗餘淨重零點壹陸公克，空
包裝重零點貳陸公克）沒收銷燬之。
    犯罪事實
一、甲○○前因竊盜案件，經本院判處有期徒刑3月，如易科罰
    金，以300元折算1日，於民國94年12月24日執行完畢。又前
    因施用毒品案件，經本院以92年度毒聲字第2021號裁定送觀
    察、勒戒後，認無繼續施用毒品之傾向，於92年10月29日觀
    察勒戒執行完畢釋放，並經臺灣臺中地方法院檢察署檢察官
    於92年11月3日以92年度毒偵字第2247號為不起訴處分確定
    。詎甲○○仍不知警惕，於前揭觀察勒戒執行完畢釋放後5
    年內，基於施用第一級毒品之犯意，於95年8月10日上午7、
    8時許，在其位於臺中縣大里市○○街22巷9號住處內，以將
    第一級毒品海洛因置於注射針筒內，再以水稀釋混合後，注
    射於身體之方式，施用第一級毒品海洛因1次。嗣於95年8月
    10日下午6時30許，為警在臺中縣大里市○○路與大明路口
    處查獲，並扣得第一級毒品海洛因1包含袋重0.42公克（驗
    餘淨重0.16公克，空包裝重0.26公克），並徵得其同意採尿
    送驗結果呈嗎啡陽性反應。
二、案經臺中縣警察局霧峰分局報請臺灣臺中地方法院檢察署檢
    察官偵查起訴。
    理    由
一、上揭曾於於95年8月10日上午7、8時許，在其位於臺中縣大
    里市○○街22巷9號住處內，以前揭方式，施用第一級毒品
    海洛因1次之事實，業據被告甲○○於本院審理時坦承不諱
    ，且被告為警查獲所扣得之白色粉末，經送請法務部調查局
    鑑定結果，確係第一級毒品海洛因無訛，有該局95年9月2日
    調科壹字第09523008070號鑑定書1份在卷可查，且被告為警
    查獲所採集尿液，經送驗結果，呈嗎啡陽性反應，亦有中山
    醫學大學附設醫院檢驗科藥物檢測中心編號第0000000號檢
    驗報告1紙附卷可佐，堪認被告上開自白確與事實相符，足
    以採信。又被告前因施用毒品案件，經本院以92年度毒聲字
    第2021號裁定送觀察、勒戒後，認無繼續施用毒品之傾向，
    於92年10月29日觀察勒戒執行完畢釋放，並經臺灣臺中地方
    法院檢察署檢察官於92年11月3日以92年度毒偵字第2247號
    為不起訴處分確定之事實，有臺灣臺中地方法院檢察署刑案
    資料查註紀錄表、臺灣高等法院被告前案紀錄表各1份附卷
    足憑，其於觀察勒戒執行完畢獲釋5年內，再犯毒品危害防
    制條例第10條之罪，事證明確，被告犯行洵堪認定。
二、查海洛因係毒品危害防制條例第2條第2項第1款規定之第一
    級毒品，是被告所為，係犯同條例第10條第1項之施用第一
    級毒品罪。被告持有第一級毒品之低度行為，應為施用之高
    度行為所吸收，不另論罪。被告前因竊盜案件，經本院判處
    有期徒刑3月，如易科罰金，以300元折算1日，於94年12月
    24日執行完畢之事實，有前揭前案紀錄表可查，其受有期徒
    刑執行完畢後，於5年以內再故意犯本件有期徒刑以上之罪
    ，依刑法第47條第1項之規定，構成累犯，並應加重其刑。
    爰審酌被告前已有施用毒品前科，有上開刑案紀錄表可查，
    今再為施用，法治觀念之淡薄，然施用毒品究屬戕害自身健
    康之犯罪，被告施用毒品尚未造成他人明顯之危害，且於本
    院審理中已坦承犯行，犯後態度尚稱良好，並兼衡被告犯罪
    之動機、目的、手段、生活狀況及智識程度等一切情狀，量
    處如主文所示之宣告刑。又本件被告犯罪時間係在中華民國
    96年罪犯減刑條例所定減刑基準點之前，合於該條例所定減
    刑規定之適用，應依該條例第2條第1項第3款之規定，減其
    刑為有期徒刑4月，並依同條例第9條諭知易科罰金之折算標
    準。（本件被告雖曾經通緝，惟於中華民國96年罪犯減刑條
    例實行前即已為警緝獲，亦即其於該條例施行時已無通緝犯
    身分，其自無獲知得受減刑恩典，卻仍惡意繼續逃亡以逃避
    法律追訴之情形，此與同條例第5條所定於該條例實行時仍
    具有通緝犯身分，而未能96年12月31日自動歸案接受刑罰追
    訴者有別，當無該條例第5條所定不得減刑之適用，此對照
    該條之立法意旨，猶是顯然。且依該條例第5條之反面解釋
    ，該條例施行後始經通緝者，嗣於緝獲到案時，仍得適用該
    條例所定減刑規定之情形，二者相較，顯見本案被告之情形
    ，亦應無該條例第5條之適用，以免用法失衡，附此敘明）
    。扣案之海洛因1包含袋重0.42公克（驗餘淨重0.16公克，
    空包裝重0.26公克），係毒品危害防制條例第2條第2項第1
    款所定之第一級毒品，應依同條例第18條第1項前段規定，
    予以宣告沒收銷燬之（包裝袋因已沾染第一級毒品海洛因，
    無可析離，自應視為第一級毒品海洛因，併予沒收銷燬之）
    。
三、公訴意旨另稱：被告除前述施用第一級毒品海洛因之犯行外
    ，並基於反覆施用第一級毒品海洛因之集合犯意，自95年5
    月某日起至95年8月9日下午5時止，亦施用第一級毒品海洛
    因多次，因認被告此部分亦涉有施用第一級毒品罪嫌等語。
    惟按：
    (1)雖刑事法若干犯行之行為態樣，本質上原具有反覆、延續
      實行之特徵，立法時既予特別概括犯意，在密切接近一定
      時、地持續實行之複次行為，倘依社會通念，於客觀上認
      為符合一個反覆、延續性之行為觀念者，於刑法評價上，
      即應成立一罪。本件第一審判決以毒品危害防制條例所規
      定之施用第一級毒品犯行，因鑑於施用毒品者，大多具有
      「成癮性」，為貫徹社會防制毒品之期盼，對施用毒品者
      ，有施以「斷癮」之必要，乃就施用毒品行為，先為生理
      治療及心理復健之保安處遇，因而以令入勒戒處所觀察、
      勒戒方式，戒除其身癮，若仍無法戒除，有繼續施用毒品
      之傾向，再令入戒治處所施以強制戒治，以戒除其心癮，
      倘上開保安處遇猶無法收其遮斷毒癮之實效，方以刑罰追
      訴處罰，此為毒品危害防制條例第20、23條所明定，足見
      施用第一級或第二級毒品罪，本即預定其因成癮而有反覆
      實行施用毒品之性質，於刑法評價上，即得以集合犯論以
      一罪（最高法院96年度台上字第1802號判決要旨可資參照
      ）。但行為人究否出於單一之集合犯意，而於客觀上在密
      切接近一定時、地持續實行之複次行為，仍應依證據證明
      之（此既集合犯之訴訟證明），非謂行為人所實施之同種
      類之行為，均係出於集合犯之立法，即謂其所實施之同種
      類行為，均可概括評價論以一罪。此參最高法院96年度台
      上字第2083號判決要旨稱：「刑法關於連續犯之規定，已
      於94年2月2日經修正公布時，予以刪除，並於95年7月1日
      起施行，考其立法理由，係以實務上對連續犯之認定，過
      於寬鬆，常可連綿數年之久，不無鼓勵犯罪之嫌，使國家
      刑罰權之行使，發生不合理之現象。又施用毒品行為，大
      多具有成癮性，故毒品危害防制條例之施用第一級或第二
      級毒品罪，依該條例之立法意旨，原即預定其有反覆施用
      第一級或第二級毒品之性質，固得認屬學理上所稱「集合
      犯」而為包括之一罪。然對依集合犯而論以包括一罪之判
      斷，仍不能無限擴張，其一罪範圍之認定，必須與上揭連
      續犯刪除之立法旨趣相契合，苟行為人主觀上，非出於一
      個決意，客觀上各行為間，又無密切接近關係，依一般社
      會通念，認不應評價為一罪方合於刑罰公平原則時，自不
      能悉數率皆論以一罪」，即足為證。
    (2)再人體施用第一級毒品海洛因因經尿液排出之時間，依吸
      食量之多寡、人體代謝功能、吸食者之年齡及性別有所差
      異，惟一般而言，施用者在96小時內所排出之尿液均有可
      能被檢出，雖為本院歷來職務上審理毒品案件所得知悉，
      然此尿液檢驗之結果，充其量僅得證明受檢驗人在採尿送
      檢前之96小時內有施用第一級毒品海洛因之行為，並無從
      證明受檢驗人在此96小時內曾「多次」施用第一級毒品海
      洛因。因此被告於95年8月11日上午7時33分為警所採集之
      尿液，經送驗結果呈嗎啡陽性反應，僅能證明被告於95年
      8月11日上午7時33分起回溯96小時內，有施用第一級毒品
      海洛因之情事，並無從證明被告在此期間內，曾有多次施
      用第一級毒品海洛因之情事。而被告於本院審理中已供明
      其係於上揭曾於於95年8月10日上午7、8時許，在其位於
      臺中縣大里市○○街22巷9號住處內，以前揭方式，施用
      第一級毒品海洛因1次一情不諱，上開尿液檢驗報告自僅
      能為其此部分供述之佐證，尚不能據引為其曾有多次施用
      第一級毒品海洛因之補強證據，因此被告於警偵訊及本院
      審理中供稱其除前揭犯罪事實欄所示之施用第一級毒品海
      洛因1次外，尚亦施用多次云云，當不能僅以前揭尿液檢
      驗報告為其唯一之佐證，故其屬唯一自白。此外，本院復
      查無其餘證據資料可資證明被告除前述犯罪事實欄所載施
      用第一級毒品海洛因1次外，尚有其他施用行為之存在，
      被告此部分行為，即屬不能證明，原應為被告無罪之諭知
      ，因公訴人認被告此部分行為與前揭論罪科刑之部分，有
      集合犯之實質上一罪關係，爰不另為無罪之諭知。
據上論斷，應依刑事訴訟法第273條之1第1項、第299條第1項前
段，毒品危害防制條例第10條第1項、第18條第1項前段，刑法第
11條、第47條第1項、第41條第1項前段、中華民國96年罪犯減刑
條例第2條第1項第3款、第9條，判決如主文。
本案經檢察官乙○○到庭執行職務。
中　　華　　民　　國　　96　　年　　7　　月　　 26　　日
                  刑事第14庭    法  官  林世民
上正本證明與原本無異。
如不服本判決，應於送達後10日內向本院提出上訴狀（須附繕本
），上訴於臺灣高等法院臺中分院。
                                書記官  紀俊源
中　　華　　民　　國　　96　　年　　7　　月　　 26　　日
附錄論罪科刑法條：
毒品危害防制條例第10條
施用第一級毒品者，處6月以上5年以下有期徒刑。
施用第二級毒品者，處3年以下有期徒刑。
